臺灣高等法院高雄分院刑事判決　　　　 96年度上易字第818號
上　訴　人　臺灣屏東地方法院檢察署檢察官
被　　　告　丙○○
上列上訴人因被告竊佔案件，不服臺灣屏東地方法院95年度簡上
字第125 號中華民國96年6 月20日第一審判決（起訴案號：臺灣
屏東地方法院檢察署95年度偵字第3429號），提起上訴，本院判
決如下：
    主  文
原判決撤銷。
丙○○犯竊佔罪，處有期徒刑陸月，減為有期徒刑參月，如易科
罰金，以銀元參佰元即新台幣玖佰元折算壹日。
    事  實
一、丙○○前於民國94年12月間，因佔用交通部公路總局（下稱
    公路總局）管理之坐落屏東縣枋山鄉○○○段561 ─1 號土
    地（下稱系爭土地）擺放檳榔攤營業，經公路總局向丙○○
    提出異議，並聲請屏東縣枋寮地政事務所土地複丈系爭土地
    界址後，丙○○即將該檳榔攤退出系爭土地上，丙○○之竊
    佔案亦於95年1 月6 日經臺灣屏東地方法院檢察署檢察官以
    95年偵字第382 號處分不起訴。詎丙○○已明知系爭土地界
    址，仍意圖為自己不法之利益，於95年2 月間，復在如附圖
    E 部分所示位置擺放檳榔攤營業而擅自佔用系爭土地2 平方
    公尺。嗣經公路總局發現及屢經勸告遷離，均置之不理。
二、案經交通部公路總局訴由臺灣屏東地方法院檢察署檢察官偵
    查後聲請簡易判決處刑。
    理  由
一、屏東縣枋寮地政事務所94年12月27日土地複丈成果圖及95年
    3 月30日土地複丈成果圖固係被告以外之人於審判外之書面
    陳述，但已經檢察官、被告於準備程序同意作為證據，且於
    言詞辯論終結前未聲明異議，本院審酌該書面陳述作成時之
    情況，係屏東縣枋寮地政事務所測量員乙○○受檢察官囑託
    而本於專業測量繪製，且屏東縣枋寮地政事務所測量員乙○
    ○係公務員，信其當依法行政，復無其他資料足佐測量員乙
    ○○有故為不實測量之可能，因認為適當，依刑事訴訟法第
    159 條之5 規定，自得為證據。
二、訊據被告丙○○（下稱被告）否認有竊佔犯行，辯稱其於94
    年12月27日屏東縣枋寮地政事務所複丈土地時並不在場，故
    不知系爭土地之界址，且其均依公路總局職員指定之界址擺
    放檳榔攤，並無竊佔故意等語。
三、經查：
    (一)被告於95年2 月間，在如附圖E 部分所示位置擺放檳榔攤
      營業而逾越佔用系爭土地2 平方公尺之事實，已經檢察官
      勘驗及囑託屏東縣枋寮地政事務所複丈明確，並有95年3
      月30日土地複丈成果圖、屏東縣枋寮地政事務所95年4 月
      27日屏枋地二字第0950002256號函在卷可稽 (見偵1 卷第
      15～17、19～20頁），應堪以認定。
    (二)被告雖以前詞置辯，然參諸下列各點：
      1.被告前於94年12月間，因公路總局管理之系爭土地擺放
        檳榔攤營業，經公路總局向被告提出異議，並聲請屏東
        縣枋寮地政事務所土地複丈系爭土地界址後，被告即於
        94年12月30日將該檳榔攤退出系爭土地上，被告之竊佔
        案亦於95年1 月6 日經臺灣屏東地方法院檢察署檢察官
        以95年偵字第382 號處分不起訴之情，業據證人即公路
        總局職員甲○○在本院結證明確 (見本院卷第50～51頁
        ），並有土地登記謄本、屏東縣枋寮地政事務所94年12
        月27日土地複丈成果圖、臺灣屏東地方法院檢察署95年
        偵字第382 號檢察官不起訴處分書附卷足憑 (見偵1 卷
        第3 、5 、13頁）。是被告至遲於94年12月30日即已明
        知系爭土地地之界址，被告空言不知系爭土地之界址，
        顯無可採。
      2.再者，被告於95年2 月間，在如附圖E 部分所示位置擺
        放檳榔攤營業而逾越佔用系爭土地，經公路總局發現後
        ，屢經勸告遷離，被告均置之不理一節，亦經證人即公
        路總局職員甲○○在本院結證明確 (見本院卷第51頁）
        。又被告於94年12月間及95年2 月間，擺放檳榔攤營業
        而逾越佔用系爭土地之位置並不相同，已經證人即公路
        總局職員甲○○在本院結證在卷 (見本院卷第49頁），
        且觀諸屏東縣枋寮地政事務所94年12月27日土地複丈成
        果圖及95年3 月30日土地複丈成果圖所示，被告先後2
        次佔用系爭土地之位置顯然不同。但被告於95年5 月18
        日偵查中猶陳述其於94年12月30日將該檳榔攤退出系爭
        土地後即未再移動等語 (見偵1 卷第26頁），足見被告
        有意卸責，並有不法所有意圖甚明。
      綜上所述，被告竊佔犯行，罪證明確，堪以認定。
四、按行為後法律有變更者，適用行為時之法律。但行為後之法
    律有利於行為人者，適用最有利於行為人之法律，刑法第2
    條第1 項定有明文。經查，被告行為後，刑法第41條第1 項
    前段規定已於95年7 月1 日修正公布後施行，修正後刑法第
    41 條 第1 項前段規定：「犯最重本刑為五年以下有期徒刑
    以下之刑之罪，而受六個月以下有期徒刑或拘役之宣告者，
    得以新臺幣一千元、二千元或三千元折算一日，易科罰金。
    」，而修正前刑法第41條第1 項前段係規定：「犯最重本刑
    為5年 以下有期徒刑以下之刑之罪，而受6 個月以下有期徒
    刑或拘役之宣告，因身體、教育、職業、家庭之關係或其他
    正當事由，執行顯有困難者，得以1 元以上3 元以下折算一
    日，易科罰金。」，且依修正前罰金罰鍰提高標準條例第2
    條前段規定，就其原定數額提高為100 倍折算1 日。則刑法
    第41 條 第1 項修正前之易科罰金折算標準，應以銀元100
    、200 、300 元折算1 日，經折算為新臺幣後，應以新臺幣
    300 、600 、900 元折算為1 日。經比較修正前後之易科罰
    金折算標準，即以被告行為時即修正前之規定較有利於被告
    。
五、核被告所為，係犯刑法第320條第2項竊佔罪。
六、原審不察，遽予被告無罪之諭知，自有未洽，檢察官上訴意
    旨，指摘原判決不當，非無理由，自應予撤銷改判，爰審酌
    被告前已因竊佔系爭土地案經檢察官不起訴處分，已如前述
    ，不知警惕，猶心存僥倖，再次竊佔系爭土地，屢經勸告遷
    離，仍置之不理，被告惡意非輕，惟念及被告嗣於95年6 月
    間已將檳榔攤遷離等一切情狀，量處如主文所示之宣告刑，
    又被告之犯罪時間在中華民國96年4 月24日以前，合於減刑
    條件，並諭知如主文所示減得之刑及易科罰金之折算標準。
據上論結，應依刑事訴訟法第369 條第1項前段、第364 條、第
299 條第1 項前段，中華民國96年罪犯減刑條例第2 條第1 項第
3 款、第7 條、刑法第2 條第1 項前段、刑法第320 條第2 項、
第41條第1 項前段，刑法施行法第1 條之1 ，修正前罰金罰鍰提
高標準條例第2 條，現行法規所定貨幣單位折算新台幣條例第2
條，判決如主文。
本案經檢察官林敏惠到庭執行職務。
中　　華　　民　　國　　96　　年　　10　　月　　25　　日
                  刑事第八庭    審判長法  官   李炫德
                                      法  官   陳志銘
                                      法  官   郭玫利
以上正本證明與原本無異。
不得上訴。
中　　華　　民　　國　　96　　年　　10　　月　　25　　日
　　　　　　　　　　　　　　　　　　　書記官   楊茱宜
附錄本件判決論罪科刑法條
中華民國刑法第320條：
意圖為自己或第三人不法之所有，而竊取他人之動產者，為竊盜
罪，處5 年以下有期徒刑、拘役或 5 百元以下罰金。
意圖為自己或第三人不法之利益，而竊佔他人之不動產者，依前
項之規定處斷。
前二項之未遂犯罰之。
